臺灣高等法院交通事件裁定　　　　　　 94年度交抗字第289號
抗　告　人
即受處分人 甲○○
上列抗告人因違反道路交通管理處罰條例案件，不服臺灣板橋地
方法院中華民國94年3月23日所為裁定（94年度交聲字第79號）
，提起抗告，本院裁定如下：
    主  文
抗告駁回。
    理  由
一、按受處分人不服第8 條主管機關所為之處罰，得於接到裁決
    書之翌日起20日內，並得依法扣除在途期間，向管轄地方法
    院聲明異議，道路交通管理處罰條例第87條第1 項及道路交
    通案件處理辦法第12條分定有明文；此為交通異議事件之程
    序規定，為聲明異議之合法要件，受處分人之聲明異議自須
    合於此項程序規定，法院始得受理為實體之審查。又交通法
    庭認聲明異議不合法律上之程式，且無從補正者，應以裁定
    駁回之，道路交通案件處理辦法第18條亦有規定。另按處理
    違反道路交通管理事件，有關文書送達之程序，依行政程序
    法之規定，違反道路交通管理事件統一裁罰基準及處理細則
    第5 條定有明文；而依行政程序法第73條第1 項規定，文書
    之送達於應送達處所不獲會晤應受送達人時，得將文書付與
    有辨別事理能力之同居人、受僱人或應送達處所之接收郵件
    人員。又法院受理有關交通事件，準用刑事訴訟法之規定；
    刑事訴訟法規定之期間，其計算依民法規定，道路交通管理
    處罰條例第89條前段、刑事訴訟法第65條亦有明文。而一定
    期間內應為意思表示者，其期間之末日為星期日、紀念日或
    其他休息日時，依民法第122 條規定，既應以其休息日之次
    日代之，則關於道路交通案件計算法定期間時，如果期間之
    末日為上述之休息日，即應不予算入，但休息日在期間中而
    非期間之末日者，自不得予以扣除（最高法院30年抗字第28
    7 號判例意旨參考）；合予敘明。
二、經查，臺北市交通事件裁決所民國（下同）93年12月3日北
    市裁一字第裁22-C00000000號違反道路交通管理事件裁決書
    ，業於93年12月9日送達抗告人即受處分人甲○○之住所桃
    園縣蘆竹鄉○○村○○○街5巷11號，經受處分人之受僱人即
    宏邦大鎮社區警衛室警衛於同日代為收受等情，有臺北市交
    通事件裁決所94年1月14日北市裁一字第09430124501號函、
    代為收受上開裁決書蓋有宏邦大鎮社區警衛室收發章戳之掛
    號郵件簽收清單及大宗掛號函件表各1紙附卷可稽（見原法
    院卷第31頁、第32頁）；是本件裁決書之送達程序依首揭規
    定自屬合法。次查，本件裁決書既已於93年12月9日送達受
    處分人，則聲明異議之二十日法定期間，自應自同年月10日
    （即接到裁決書之翌日）起算。而受處分人之住所係位在桃
    園縣蘆竹鄉，依法院訴訟當事人在途期間標準第4條第1項第
    1款第3目規定，應扣除在途期間3日，則其聲明異議之期間
    本應計至94年1月1日即已屆滿；惟因同年月1日至2日為星期
    六、日之休息日，依前開規定，依法均不予算入，故本件聲
    明異議期間之末日應為94年1月3日（星期一）。乃受處分人
    竟遲至94年1月4日，始向原處分機關聲明異議，有蓋用原處
    分機關收狀日戳之聲明異議狀1份附在卷可證（見原法院卷
    第4頁），受處分人之聲明異議顯然已逾20日之法定聲明異
    議期間。原法院因認受處分人之聲明異議不合法律上程式，
    且屬無從補正，而駁回其聲明異議，核無不合。
三、抗告意旨雖以：(一)抗告人早於93年10月28日向台北市交通裁
    決所提出聲明異議，93年10月28日即以於時效內提出聲明異
    議，即屬合法有效之聲明。(二)抗告人
    承德路98號；台北市交通裁決所寄達之函件地址為桃園縣蘆
    竹鄉○○村○街5巷11號，上址雖為本人所住之處所，但本人
    稅捐通知書、罰單及各項文件皆寄達本人合法之
    亦未曾遺落而未送達本人之手，但台北市交通裁決所並未寄
    達本人
    日雖為代收，卻交於本人之配偶朱幼梅，而本人之配偶朱幼
    梅
    485巷2弄1號，伊因
    於法亦應寄達本人之
    之住址，因而於時效內並未收到台北市交通裁決所寄發之北
    裁一字第09344179900號函云云。惟查：
  (一)抗告人前曾於93年10月28日提出聲明異議狀，固據其提出臺
    北市交通事件裁決所簽收之收狀條影本一紙為證；然該次聲
    明異議係對臺北市交通事件裁決所93年7月12日北市裁一字
    第裁22-C00000000號裁決書為之，並經臺北市交通事件裁決
    所同意撤銷93年7月12日北市裁一字第裁22-C00000000號裁
    決書，同時檢附93年12月3日北市裁一字第裁22-C00000000
    號裁決書乙份，通知受處分人應於94年1月2日前至郵局購買
    匯票辦理繳款結案事宜，有臺北市交通事件裁決所93年12月
    7 日北市裁一字第09344179900號函在卷可證（見原法院卷
    第8頁）。況且，抗告人於93年10月28日提出聲明異議狀時
    ，93 年12月3日北市裁一字第裁22- C00000000號裁決書尚
    未製作，該次聲明異議狀自無可能係針對93年12月3日北市
    裁一字第裁22- C00000000號裁決書而為聲明異議；因之，
    抗告人以其曾於93年10月28日提出聲明異議狀為由，主張已
    於法定期限內對93年12月3日北市裁一字第裁22- C00000000
    號裁決書為合法之聲明異議等語，自無理由。
  (二)依行政程序法第72條前段規定：送達，應於受送達人之住居
    所或營業所為之。是則本件93年12月3日北市裁一字第裁22-
    C00000000號裁決書對受處分人所住「桃園縣蘆竹鄉○○村○
    街5巷11號」之處所為送達，本無任何不合法之處。次查，
    受處分人在發生本案車禍後，於警詢中即詳確陳明其
    址雖在「台北市○○區○○路98號」，然
    縣蘆竹鄉○○村○街5巷11號」，有交通事故談話筆錄表在卷
    可查（見原審卷第13頁）。其後抗告人在對本案之違規事件
    提出陳述單及查詢單時，亦載明其聯絡地址為「桃縣蘆竹鄉
    ○○村○街5巷11號」，亦有交通違規陳述單及查詢單在卷可
    憑（見原審卷第27頁）；則原處分機關就本件93年12月3日
    北市裁一字第裁22- C00000000號裁決書，對受處分人所住
    「桃園縣蘆竹鄉○○村○街5巷11號」之地址為送達，更無任
    何不妥適之處。
  (三)再依行政程序法第73條第1項規定：於應送達處所不獲會晤
    應受送達人時，得將文書付與有辨別事理能力之同居人、受
    雇人應受送達處所之接收郵件人員。本件93年12月3日北市
    裁一字第裁22- C00000000號裁決，業於93年12月9日送達抗
    告人甲○○之住所「桃園縣蘆竹鄉○○村○○○街5巷11號」
    ，經受處分人之受僱人即宏邦大鎮社區警衛室警衛於同日代
    為收乙節，已如前述；揆諸首揭規定，該送達當然已生合法
  (四)抗告意旨所指各節均無理由，其抗告應予駁回。
四、據上論結，應依道路交通案件處理辦法第26條，刑事訴訟法
    第412條前段，裁定如主文。
中　　華　　民　　國　　94　　年　　4 　　月　　29　　日
　　　　　　　　　刑事第十三庭  審判長法　官  劉景星
                                      法  官  陳志洋
                                      法  官  陳博志
以上正本證明與原本無異。
不得再抗告。
                                      書記官  陳嘉文
中　　華　　民　　國　　94　　年　　5 　　月　　3 　　日
